【裁判字號】    97,審聲,309
【裁判日期】    970704
【裁判案由】    聲明異議
【裁判全文】
臺灣高雄地方法院民事裁定             97年度審聲字第309號
聲  請  人  甲○○
上列異議人對於本院民事執行處司法事務官中華民國97年4 月16
日就其於96年度執字第111131號清償債務強制執行程序聲明異議
所為之裁定提出異議，茲本院裁定如下：
    主  文
異議駁回。
    理  由
一、異議意旨略以：異議人與債務人間之租賃契約，其簽訂日期
    雖與債權人與債務人間之設定抵押日期同為民國94年2 月2
    日，但異議人與債務人間之租賃契約係簽訂於該日上午九時
    ，債權人與債務人間之設定抵押權契約係於當日下午二時，
    且債務人係以之租金抵償積欠異議人之債務，其同意異議人
    使用系爭不動產之日期可追溯及94年1 月24日，另依異議人
    提出之「愛筑室內設計有限公司（下稱愛筑公司）客戶報價
    單」，異議人係於94年1 月24日經債務人同意以上開方式抵
    償債務，乃於翌日即同年1 月25日委請愛筑公司前往系爭不
    動產進行裝潢估價事宜而留存，顯見本件異議人與債務人間
    之租賃契約係成立於抵押權設定日期前，原裁定認定異議人
    與債務人間之租賃契約影響系爭不動產之抵押權，，顯屬不
    當，爰依法聲明異議等語。
二、按不動產所有人設定抵押權後，於同一不動產上，得設定地
    上權或其他以使用收益為目的之物權，或成立租賃關係。但
    其抵押權不因此而受影響。前項情形，抵押權人實行抵押權
    受有影響者，法院得除去該權利或終止該租賃關係後拍賣之
    。民法第866 條第1 、2 項分別定有明文。又不動產所有人
    設定抵押權後，如與第三人訂立租賃契約而致抵押物之價金
    有所影響，該租賃契約對於抵押權人不生效力，抵押權人因
    屆期未受清償，聲請拍賣抵押物時，執行法院自可依法以無
    租賃狀態逕予執行（司法院院字第1446號解釋參照）。又所
    謂對抵押權有影響，包括因租賃權的存在致抵押權無從實施
    ，及因租賃權之存在致抵押物價值減少，造成抵押權所擔保
    之債權不能獲得滿足清償。
三、經查：
  (一)本件強制執行之系爭不動產經本院民事執行處核定第一次拍
    賣底價為新臺幣5,750,000 元，並於拍賣公告附記欄註記不
    動產上有異議人之租賃權，拍定後不點交，進行第一次拍賣
    程序，經拍賣結果，無人應買乙節，業據本院調閱本院96年
    度執字第111131號拍賣抵押物事件卷內之拍賣公告、拍賣筆
    錄查明屬實，應認異議人主張之本件租賃契約，已影響系爭
    不動產之抵押權。
  (二)異議人固主張伊與債務人間之租賃契約，其簽訂日期雖與債
    權人與債務人間之設定抵押日期同為民國94年2 月2 日，但
    伊與債務人間之租賃契約係簽訂於該日上午九時，債權人與
    債務人間之設定抵押權契約係於當日下午二時云云，並提出
    系爭不動產租賃契約書為證，惟依該契約書記載內容，僅記
    載簽訂日期為94年2 月2 日，並無當日上午九時之記載；又
    依民法第421 條第1 項規定，租金乃租賃契約成立之必要之
    點，綜觀異議人提出之租賃契約書，就租金數額竟均未提及
    ，依民法第153 條規定，異議人與債務人間之租賃契約是否
    成立，亦非無疑。
  (三)至異議人提出愛筑公司客戶報價單，僅能證明伊委任愛筑公
    司就裝潢事宜進行估價，無從作為伊與債務人間之租賃契約
    成立之證明，自無法作為有利於異議人主張之認定依據。
  (四)綜上，異議人與債務人間就系爭不動產之租賃關係既無法認
    定係成立於系爭抵押權設定前，而系爭不動產第一次拍賣時
    無人應買，如不除去異議人主張之租賃權，即進行第一次減
    價拍賣，將影響債權人抵押權之實行，本院民事執行處乃依
    前開法律規定及司法院解釋意旨，除去異議人之租賃權，並
    駁回異議人之聲明異議，於法並無不合，異議人就此提出異
    議，並無理由，應予駁回。
四、結論：本件異議為無理由，依強制執行法第30條之1 、民事
    訴訟法第240 條之4 第3 項後段，裁定如主文。
中    華    民    國    97    年    7     月    4     日
                      民事第二庭法  官  陳業鑫
為正本係照原本作成。
如對本裁定抗告須於裁定送達後10日內向本院提出抗告狀，並繳
納裁判費新臺幣1,000元。
中    華    民    國    97    年    7     月    4     日
                                書記官  楊雅蘭


司法院資訊處製作；財團法人民間司法改革基金會備份。
